【裁判字號】    98,抗,129
【裁判日期】    981130
【裁判案由】    拍賣抵押物
【裁判全文】
臺灣臺南地方法院民事裁定               98年度抗字第129號
抗  告  人  丙○○○○○○○○.
            乙○○○○○○○○.
            戊○○○○○○○○.
                        60號.
            丁○○即黃杉湖之繼.
視同抗告人  黃珮瑩即黃杉湖之繼.
                        弄6號.
            黃嘉君即黃杉湖之繼.
                        0巷1.
相  對  人  甲○○
                        0巷1.
上列抗告人與相對人間因拍賣抵押物事件，對於中華民國98年9
月18日本院98年度司拍字第782號民事裁定提起抗告，本院裁定
如下：
    主  文
抗告駁回。
抗告程序費用新臺幣壹仟元由抗告人連帶負擔。
    理  由
一、按訴訟標的對於共同訴訟之各人必須合一確定者，共同訴訟
    中一人之上訴，其效力及於全體，此觀民事訴訟法第56條第
    1項第1款規定自明。本件為相對人聲請法院准就抗告人之被
    繼承人黃杉湖所有之如附表所示之不動產予以拍賣，則本件
    標的對於黃杉湖之全體繼承人必須合一確定，依前開規定，
    抗告人黃陳滿、黃淑鈴、黃豐毅、丁○○抗告之效力及於同
    造之黃珮瑩、黃嘉君，爰將之併列為抗告人，合先敘明。
二、按扺押權人，於債權已屆清償期而未清償者，得聲請法院拍
    賣抵押物，就其賣得價金而受清償，民法第873條定有明文
    。是抵押權人依此項規定聲請拍賣抵押物係屬非訟事件，法
    院所為准駁之裁定，無確定實體法上法律關係存否之性質，
    於債權及抵押權之存否無既判力，故袛須其抵押權已經依法
    登記，且債權已屆清償期而未受清償，法院即應為准許拍賣
    抵押物之裁定，至對於此項法律關係有爭執之人，為求保護
    其權利，不妨提起訴訟，以求解決，不得僅依抗告程序聲明
    其爭執，並據為廢棄拍賣抵押物裁定之理由（最高法院51年
    10月8日51年度第5次民刑庭總會會議決議(三)參照）。
三、本件相對人即聲請人之聲請意旨略以：第三人黃杉湖於民國
    97年11月4日簽發本票1紙向相對人借用新臺幣（下同）5,00
    0,000元，本票未載到期日，依票據法第120條第2項規定視
    為見票即付，並以其所有如附表所示之不動產設定抵押權為
    擔保，經登記在案。詎抗告人即黃杉湖之繼承人未依約履行
    ，尚欠本金5,000,000元，又第三人黃杉湖於98年1月27日死
    亡，由抗告人黃陳滿、黃淑鈴、丁○○、黃豐毅及視同抗告
    人黃珮瑩、黃嘉君於98年6月6日繼承取得該不動產之所有權
    並登記為其所有。為此聲請拍賣抵押物，以資受償，並提出
    抵押權設定契約書影本、他項權利證明書影本、本票影本各
    1件、土地登記謄本1件、建物登記謄本2件、除戶戶籍謄本
    、繼承系統表、本院家事法庭函（98年度繼字第1050號）影
    本、郵局存證信函及掛號回執單影本等為證。
四、抗告意旨略以：
  (一)被繼承人黃杉湖於98年1月27日死亡，然相對人卻聲稱執有
    黃杉湖於97年11月4日簽發之本票及抵押權，惟黃杉湖分別
    為抗告人之先父及先夫，相對人與黃杉湖育有2子，即視同
    抗告人黃珮瑩及黃嘉君，而相對人長年與黃杉湖為長期居住
    一起之無名份之夫妻，如此親密關係之借貸著實令人可疑。
  (二)經查黃杉湖於臺南市農會信用部之存摺顯示，97年10月27日
    截止，黃杉湖之存款餘額尚有569,639元，然於97年11月4日
    當天共有3筆金額異動，即先領出50萬元後再分別存入100萬
    元及200萬元之現金；97年11月6日當天共有2筆金額異動，
    即先領出195萬元後再存入200萬元之現金，此舉之金額異動
    ，很明顯為故意製造資金流向而提領，且黃杉湖於當時肝病
    病情業已明顯惡化，並無須動用如此大筆金額之可能。
  (三)相對人聲稱黃杉湖向其借款係為了於97年年底出境中國大陸
    換肝之用，然經查臺北海關出境規定入境中國可帶資金為「
    美金不能超過5,000元，新臺幣不能超過60,000元，人民幣
    不能超過20,000元，若超過必須要先向中央銀行申請核准或
    報明海關，如此，本案借款5,000,000元之資金流向令人不
    解。
  (四)又查，相對人聲稱黃杉湖肝病病情明顯惡化，大陸換肝有急
    迫性，顯見黃杉湖之意識能力及辨別能力應有明顯降低或毫
    無意識能力及識別能力之嫌，相對人趁此機會取得本票及印
    鑑證明、權狀正本應無困難，為此提起本件抗告，請求廢棄
    原裁定等語。
五、經查：
  (一)相對人即聲請人主張黃杉湖於97年11月4日簽發本票1紙向相
    對人借用5,000,000元，本票未載到期日，依票據法第120條
    第2項規定視為見票即付，並以其所有如附表所示之不動產
    設定抵押權為擔保，經登記在案。詎黃杉湖於98年1月27日
    死亡，其遺產由抗告人黃陳滿、黃淑鈴、丁○○、黃豐毅及
    視同抗告人黃珮瑩、黃嘉君繼承，抗告人屆期不為清償等事
    實，業據其提出抵押權設定契約書影本、他項權利證明書影
    本、本票影本各1件、土地登記謄本1件、建物登記謄本2件
    、除戶戶籍謄本、繼承系統表、本院家事法庭函（98年度繼
    字第1050號）影本、郵局存證信函及掛號回執單影本等件附
    卷為證，應堪信為真實。原審法院形式上審查後，據以裁定
    准許相對人拍賣抵押物之聲請，於法尚無不符。
  (二)至抗告人雖以上開抗告意旨所列事由提起抗告，但綜觀上述
    內容，係主張及質疑相對人與黃杉湖間借貸關係是否真實存
    在、相對人是否提領黃杉湖於臺南市農會信用部之存款並故
    意製造資金流向，及相對人係趁黃杉湖罹患肝病，意識能力
    與識別能力降低之機會取得本票及印鑑證明等情，而均屬實
    體上之爭執，揆諸上揭最高法院民刑庭總會決議意旨，應由
    抗告人另行提起確認抵押債權存否訴訟，以資解決，尚非本
    件非訟程序所得審究。從而，原審就相對人之主張及其提出
    之證據為形式上之審查，認相對人主張之本件抵押權已依法
    登記，且債權已屆清償期而未受清償等情足堪認定，而為准
    許相對人拍賣抵押物之裁定，並無違誤。抗告意旨指摘原裁
    定不當，求為廢棄，為無理由，應予駁回。
六、按非訟事件程序費用之負擔，有相對人者，準用民事訴訟法
    有關訴訟費用之規定；而依法應由關係人負擔費用者，法院
    裁定命關係人負擔時，應一併確定其數額，非訟事件法第21
    條第2項、第24條第1項分別定有明文。本件抗告業經駁回在
    案，依上開法條規定，本院應予確定非訟程序費用額。茲因
    抗告人提起本件抗告除繳納抗告費1,000元外，未有其他費
    用之支出，是以，本件應由抗告人連帶負擔之非訟程序費用
    額確定為1,000元。
七、據上論結，本件抗告為無理由，依非訟事件法第46條、第21
    條第2項、第23條、第24條第1項，民事訴訟法第495條之1第
    1項、第449條第1項、第85條第2項，裁定如主文。
中    華    民    國    98    年    11    月    30    日
                  民事第一庭    法  官  黃聖涵
以上正本證明與原本無異
本裁定除以適用法規顯有錯誤為理由，不得再抗告。如提起再抗
告，應於收受後10日內委任律師為訴訟代理人向本院提出再抗告
狀，並繳納再抗告費新台幣1,000元。
中    華    民    國    98    年    11    月    30    日
                                書記官  朱小萍
┌───────────────────────────────┐
│附表：                                    98年度司拍字第782號 │
├──┬──────────────────┬─┬────┬──┤
│    │    土      地      坐      落      │地│面    積│權利│
│編號├────┬────┬───┬────┤  ├────┤    │
│    │縣  市  │鄉鎮市區○  段  │地    號│目│平方公尺│範圍│
├──┼────┼────┼───┼────┼─┼────┼──┤
│ 1  │臺南縣  │安定鄉  │六塊寮│1031-10 │田│1421.00 │全部│
├──┴────┴────┴───┴────┴─┴────┴──┤
│ 黃嘉君、黃陳滿、黃淑鈴、丁○○、黃豐毅、黃珮瑩公同共有       │
└───────────────────────────────┘
┌──────────────────────────────────┐
│附表（建物）︰                           98年度司拍字第782號        │
├──┬──┬──────┬────┬────┬─────────┬─┤
│    │    │            │        │        │ 建物面積         │權│
│    │    │            │        │建築式樣├───┬───┬─┤  │
│    │    │            │        │主要建築│  一  │  合  │面│利│
│編號│建號│  建物門牌  │基地坐落│材 料 及│      │      │積│  │
│    │    │            │        │房屋層數│      │      │單│範│
│    │    │            │        │        │  層  │  計  │位│  │
│    │    │            │        │        │      │      │  │圍│
├──┼──┼──────┼────┼────┼───┼───┼─┼─┤
│ 1  │28-1│臺南縣安定鄉│臺南縣安│1層樓房 │165.85│165.85│平│全│
│    │    │中沙村中崙路│定鄉六塊│磚造    │      │      │方│  │
│    │    │33號        │寮1031- │        │      │      │公│  │
│    │    │            │10地號  │        │      │      │尺│部│
├──┼──┼──────┼────┼────┼───┼───┼─┼─┤
│ 2  │28-2│臺南縣安定鄉│臺南縣安│1層樓房 │205.06│205.06│平│全│
│    │    │中沙村中崙路│定鄉六塊│磚造    │      │      │方│  │
│    │    │33號        │寮1031- │        │      │      │公│  │
│    │    │            │10地號  │        │      │      │尺│部│
├──┴──┴──────┴────┴────┴───┴───┴─┴─┤
│ 黃嘉君、黃陳滿、黃淑鈴、丁○○、黃豐毅、黃珮瑩公同共有             │
└──────────────────────────────────┘


司法院資訊處製作；財團法人民間司法改革基金會備份。
